【裁判字號】    98,交聲,4335
【裁判日期】    981231
【裁判案由】    交管條例聲異
【裁判全文】
臺灣板橋地方法院交通事件裁定        98年度交聲字第4335號
原處分機關  臺北市交通事件裁決所
異  議  人
即受處分人  甲○○
上列異議人因違反道路交通管理處罰條例案件，對於臺北市交通
事件裁決所九十八年十一月五日所為之北市裁罰字第裁二二－Ｃ
Ｇ0000000號裁決處分（原舉發案號：臺北縣政府警察局
北縣警交字第ＣＧ0000000號）聲明異議，本院裁定如下
：
    主  文
異議駁回。
    理  由
一、原處分意旨略以：異議人即受處分人甲○○於民國（下同）
    九十八年八月十二日上午九時五十四分許，駕駛車牌號碼八
    ００二－ＲＶ號自用小客車，行經臺北縣鶯歌鎮○○○路示
    範公墓前（往臺北縣樹林市方向），因「限速五十公里、經
    測速時速七十五公里、超速二十五公里（二十公里以上未滿
    四十公里）」違規，為臺北縣政府警察局執勤警員以北縣警
    交字第ＣＧ0000000號舉發違反道路交通管理事件通
    知單（下稱舉發通知單）及採證照片逕行舉發，原處分機關
    遂依道路交通管理處罰條例第四十條、第六十三條第一項第
    一款（臺北市交通事件裁決所北市裁罰字第裁二二－ＣＧ0
    000000號違反道路交通管理事件裁決書漏載第一款）
    ，及違反道路交通管理事件統一裁罰基準表之規定，裁處罰
    鍰新臺幣（下同）一千八百元，並記違規點數一點。
二、異議意旨略以：異議人於九十八年八月十二日（聲明異議狀
    誤載為同年九月二十六日）上午九時五十四分許，駕駛車牌
    號碼八００二－ＲＶ號自用小客車，於臺北縣鶯歌鎮○○○
    路一一四縣道向北往臺北縣樹林市方向行駛，卻經警舉發有
    超速之違規行為，惟依據道路交通管理處罰條例第七條之二
    第三項（聲明異議狀誤載為第七條第二項）規定，採用固定
    或非固定式科學儀器取得證據資料證明違規者，於一般道路
    須至少於一百公尺，於高速公路、快速公路須至少於三百公
    尺前明顯標示之，然異議人居住於臺北縣鶯歌地區○○○段
    時間，記得於該路段並無任何警告標示，且異議人於收受舉
    發通知單後，回到遭舉發之地點依照片確定當時位置，異議
    人確定該路段自鶯歌外環道過鐵路平交道後，右轉接中正一
    路往北沿路約一點五公里之距離，均無任何固定式警告標示
    ，異議人於本件經舉發違規當時，於上開路段亦未看到任何
    執勤警員或非固定式之活動警告示牌，且依採證照片所示，
    若非警員採偷拍方式取證，任何駕駛人皆應可明顯看到警員
    在該路段執勤而能注意車行速度。又本件違規經異議人向原
    處分機關陳述意見後，原舉發單位回函異議人，表示本件舉
    發時係採用「前有測速照相」之活動式警告示牌，於執行前
    懸掛，執行完畢立即拆除，並附上警告示牌之照片一張，然
    比對該照片與舉發之採證照片及異議人事後於現場拍攝之照
    片，利用車輛及樹木經太陽照射後之陰影位置，可明顯看出
    上開警告示牌拍攝之時間與本件違規採證之時間顯然不同，
    則該活動式警告示牌之照片根本不是本件違規當時之照片，
    自然無法證明本件經舉發違規時確有懸掛警告標示牌並有明
    顯標示。此外，於異議人陳述意見後不久，上開警方所稱懸
    掛活動式警告示牌前方即架設安裝固定警告標示，是以，若
    非該設置非固定式測速儀器之執勤方式有違反設置規定之瑕
    疵，該處嗣後何須又設置固定式警告標示牌。又依上開道路
    交通管理處罰條例之規定及臺灣高等法院高雄分院相關裁定
    之見解，該處罰條例第七條之二第三項（聲明異議狀誤載為
    第七條）之規定顯係關於違規行為採證之強制規定，若舉發
    單位違反上開規定，其所取得之證據即無證據能力，不得採
    為證明異議人違規事實之證據。異議人確信本件經舉發當時
    並未超速行駛，然現今車輛之設計並無法證明異議人當日之
    正確速度，異議人又無法對科學儀器之準確性提出異議，僅
    能就上開舉發機關設置非固定式測速儀器違反設置規定，其
    所攝得違規超速之採證照片不得採為證明異議人違規之證據
    部分聲明異議，請求撤銷原處分云云。
三、按汽車駕駛人，行車速度，超過規定之最高時速，或低於規
    定之最低時速，除有第四十三條第一項第二款情形外，處一
    千二百元二千四百元以下罰鍰，汽車駕駛人有道路交通管理
    處罰條例第四十條之情形者，處依原條款處罰鍰外，並記違
    規點數一點，道路交通管理處罰條例第四十條、第六十三條
    第一項第一款分別定有明文。又汽車駕駛人有行車速度超過
    規定之最高速限或低於規定之最低速限，當場不能或不宜攔
    截製單舉發者，經以科學儀器取得證據資料證明其行為違規
    ，得逕行舉發，對於前項第九款之違規行為，採用固定式或
    非固定式科學儀器取得證據資料證明者，於一般道路須至少
    於一百公尺，於高速公路、快速公路須至少於三百公尺前，
    明顯標示之，第一項逕行舉發，應記明車輛牌照號碼、車型
    等可資辯明之資料，以汽車所有人為被通知人製單舉發，道
    路交通管理處罰條例第七條之二亦規定甚明。
四、經查：
（一）本件異議人九十八年八月十二日上午九時五十四分許，駕
      駛車牌號碼八００二－ＲＶ號自用小客車，於行經臺北縣
      鶯歌鎮○○○路第一示範公墓前（往臺北縣樹林市方向）
      時，因「限速五十公里、經測速時速七十五公里、超速二
      十五公里（二十公里以上未滿四十公里）」違規，為臺北
      縣政府警察局執勤警員，以採證照片填製北縣警交字第Ｃ
      Ｇ0000000號舉發通知單逕行舉發，異議人不服舉
      發，向原處分機關陳述意見，原處分機關函請舉發單位調
      查結果，仍認異議人有於上揭時、地超速行駛，且本件係
      採用移動式雷達測速照相儀器拍攝之採證照片舉發，於本
      件違規地點前方約二百公尺處，亦有依據道路交通管理處
      罰條例之規定，設置「前有測速照相」活動式警告示牌（
      執行前懸掛執行完畢立即卸除），異議人違規行為屬實，
      原處分機關遂於九十八年十一月五日以北市裁罰字第裁二
      二－ＣＧ0000000號違反道路交通管理事件裁決書
      （下稱裁決書），依道路交通管理處罰條例第四十條、第
      六十三條第一項第一款及違反道路交通管理事件統一裁罰
      基準表之規定，裁處異議人罰鍰一千八百元，並記違規點
      數一點，異議人於收受上開裁決書後提起異議等情，有上
      開舉發通知單暨所附採證照片、交通違規案件陳述書、臺
      北縣政府警察局九十八年十月二十六日北縣警交字第０九
      八０一五九九二六號函、上開裁決書、聲明異議狀各一件
      附卷可稽。
（二）異議人雖辯稱其當日並無超速之違規，且對本件舉發所使
      用科學儀器之準確性有所質疑云云。惟查：
  (1)、本件使用之移動式雷達自動測速照相儀器，業經經濟部標
      準檢驗局檢定合格認證許可，此有經濟部標準檢驗局九十
      七年十二月十五日出具之雷達測速儀檢定合格證書（規格
      ：二四點一二五ＧＨｚ（Ｋ－Ｂａｎｄ）照相式、廠牌：
      ＧＡＴＳＯＭＥＴＥＲ、型號：（一）主機：ＴＹＰＥ二
      四（二）天線：ＴＹＰＥ二四、器號：（一）主機：二八
      三０（二）天線：二八三０、檢定合格單號碼：Ｍ０ＧＡ
      0000000Ａ，Ｍ０ＧＡ0000000Ｂ、檢定日
      期：九十七年十二月十五日、有效期限：九十八年十二月
      三十一日）一紙在卷可參，是該移動式雷達自動測速照相
      儀器之準確性，應無可疑。又本件經舉發違規之地點臺北
      縣鶯歌鎮○○○路即鶯歌鎮○○○縣道路段，地面上繪設
      有速限為時速五十公里之標線，道路右側路面邊緣亦設置
      有速限為時速五十公里之限制標誌，異議人於九十八年八
      月十二日上午九時五十四分三十四秒許在臺北縣鶯歌鎮○
      ○○路第一示範公墓前（往樹林），經測得時速為七十五
      公里，實施測速之移動式雷達自動測速儀器編號為Ｍ０Ｇ
      Ａ00000000等情，有現場環境照片二張、本件違
      規之採證照片一張附卷可稽。又證人即本件實施測速並舉
      發之臺北縣政府警察局交通大隊執勤警員李邦國就上開違
      規事實，已於本院訊問時具結證述明確，其證稱：「當時
      我人在鶯歌中正一路往樹林方向，執行測速照相勤務，．
      ．．我把照相機器架設在第一公墓的對面的花圃上，大概
      是在四十點二至四十點三Ｋ左右的位置，然後就進行測速
      照相，我人也站在相機旁邊，然後先進行測試，看儀器是
      否有瞄準、車輛通過後，是否有反應出速度，看是否有正
      常運作，然後儀器就自動開始運作，當雷達波感應到車速
      超過，就會傳送到相機就會自動照相，然後回到交通大隊
      後，我就將底片交由逕舉中心，由他們去洗照片、審核製
      單，而舉發單上面就會填載舉發人是交付底片的執勤人員
      」、「（問：是否記得當時中正一路的速限為多少？）那
      段路速限為五十公里，而我是設定六十五公里才會照相，
      這樣的設定是規定」等語（見本院九十八年十二月十五日
      訊問筆錄）。
  (2)、參酌警員執行公務時，本身即受有行政懲處責任之監督，
      其到庭具結作證，更係以刑事責任擔保其證言之真實性，
      本件舉發警員既已到庭證述如上，證人與異議人間亦無任
      何嫌隙，相較於警員本件交通裁罰僅區區一千餘元之罰鍰
      及記點，則證人顯無甘冒刑法上刑度為七年以下有期徒刑
      之偽證罪責及因違法行政處分而可能受有行政懲處之風險
      ，故為編織不實舉發、蓄意構陷異議人之原因及理由存在
      。且考量交通違規行為又多屬迅速、稍縱即逝及不可回復
      等特性，舉發機關或原處分機關若能提出更多之法定證據
      方法，例如人證、書證、物證等證據資料以供司法審查之
      交通法庭加以判斷該交通違規行為之存否，自屬允當，惟
      若因前述交通違規行為特性而無法提供更多相關之書證、
      物證時，則舉發警員於司法審查之訴訟程序上立於證人之
      地位而證述其當時親身目擊及見聞之交通違規行為經過，
      亦屬於法定證據方法之一之人證證述，於法亦非有違，至
      於舉發警員立於證人地位所為之證述是否可採，此乃交通
      法庭依經驗及論理法則判斷其證明力為何而得否採擇之心
      證層次，斷不可以舉發警員作為證人之所述，因不可能反
      於其先前所為舉發，而遽認其所述均不可採，並進而全盤
      否定其立於證人地位所為之陳述。本件既有異議人所駕駛
      上開車輛超速違規之照片可資佐證，供測速使用之移動式
      雷達測速儀器之準確性亦經檢驗合格，於本件舉發超速違
      規前並經證人李邦國於執勤現場測試儀器可正常運作。是
      以，異議人於上揭時、地駕駛車輛，確有行車速度超過規
      定之最高時速之事實，堪以認定。
（三）異議人復辯稱本件舉發時，舉發機關未依規定在相當距離
      前設立明顯之警告標示，且原舉發單位回函異議人時所附
      上警告示牌之照片一張，可明顯看出上開警告示牌拍攝之
      時間與本件違規採證之時間不同，則該活動式警告示牌之
      照片根本不是本件違規當時之照片云云。經查：
  (1)、原舉發單位回函異議人時所附上警告示牌之照片一張，確
      非異議人違規當日所拍攝之活動式警告示牌，而係舉發員
      警李邦國存底使用一節，固據證人李邦國於本院訊問時證
      述屬實。
  (2)、然而，證人李邦國就本件舉發違規當時，其有於移動式雷
      達測速儀器設置位置前相當距離設置明顯警告標誌之事實
      ，亦於本院訊問時具結證述明確，其證稱：「．．．我有
      於中正一路四十Ｋ處放置活動警告標示，就是前有測速照
      相的警告標誌，然後就把照相機器架設在第一公墓的對面
      的花圃上，大概是在四十點二至四十點三Ｋ左右的位置．
      ．．」、「（問：你在九十八年八月十二日執行測速照相
      前，是否有掛設警告標誌？）有的，警告標誌都會放在巡
      邏車上，要執行測速前，都一定要先懸掛警告標誌，要讓
      駕駛人知道警察在前方執行測速照相的勤務，而且我都有
      按照規定做」、「（問：當天於四十Ｋ處設立前有測速照
      相的警告標誌時，是否有拍照存證？）有的，當天就有拍
      照，這是我們做移動式測速照相時，依規定就是在掛完警
      告標誌後，就要先行拍照，然後再去架相機」、「當天測
      速照相所使用的八百捲底片中，在測速照相前，我有先拍
      掛設警告標誌的照片，可以回去找底片」、「我們使用的
      移動的警告標誌，是壓克力製的，大小約一百二十、一百
      三十公分長、大約Ａ四紙張寬，然後後面是有掛勾的方式
      懸掛警告標誌，強風吹時，並不會吹倒，因為我們懸掛時
      ，都會勾很緊。而且我們掛設時，我們還要注意角度，要
      讓內外側線道駕駛人甚至連機車騎士都能看得到」等語（
      見本院同上日期訊問筆錄）。且證人李邦國於庭訊後，補
      呈其當日拍攝之警告標誌告示牌照片二張，觀諸上開照片
      ，其右上角顯示有「鶯歌鎮○○○路第一示範公墓前（往
      樹林）、速限五十公里、九十八年八月十二日上午九時十
      八分三十九秒及同日時四十六秒、Ｍ０ＧＡ000000
      00」等文字，核與本件違規採證照片右上角所顯示之採
      證地點、採證日期、使用之移動式雷達測速儀器編號相符
      ，是該照片二張係於本件舉發違規當日、本件違規之時間
      點前，在本件舉發違規之路段，以同一捲底片所拍攝無誤
      ；又其上可見於上揭地點路面邊緣之電線桿上設置有「常
      有測速照相」之警告標誌告示牌，該告示牌之大小及其上
      之字體，核與一般駕駛車輛行駛於道路上所見到之警告標
      誌告示牌無所差異，顯係正常之規格，又依告示牌尺寸、
      其上字體大小及其與路面方向約三十度斜角之設置方式，
      確可使用路人明確辨識該處設置有警告標誌及警告標誌之
      內容為何，又參以該告示牌上下均有略窄於告示牌寬度之
      掛勾，當日天氣晴朗無雨，依告示牌設置位置及本件採證
      照片上之樹木植栽所示，當時亦無強風吹襲，是上開警告
      標誌告示牌於本件舉發違規時確有設置於該路段之事實，
      亦堪予認定。又參諸證人李邦國於本院訊問時庭呈之上揭
      地點現場圖一紙，本件舉發違規所使用移動式測速照相主
      機所放置之位置與「常有測速照相」之活動式警告標誌告
      示牌所懸掛之電線桿位置間，約有二百四十五公尺之距離
      ，揆諸前揭說明，該警告標誌告示牌設置之地點確實合於
      道路交通管理處罰條例之規定。本件「常有測速照相」之
      警告標誌告示牌之設置距離既合於法條規定，且位於明顯
      可辨識之位置，確可提醒駕駛人行經該處時應小心速限，
      否則可能有違規或致交通事故之虞。從而，異議人前開所
      辯，尚不足採。
（四）至異議人另辯稱：經本件事件之後，警方於上開地點前方
      貨櫃屋處，改懸掛新的固定式警告標誌，則若非以非固定
      式測速儀器之設置有違反設置相關規定之瑕疵存在，何必
      於事後改用固定式警告標誌云云。然證人李邦國於本院訊
      問時證稱：「當地原本就有一個固定標誌，後來因為施工
      關係，該路段的路燈及標誌才會先暫時拆下來，時間大概
      是去年十二月底到今年十一月，後來是因為施工完畢後，
      也又回復路燈及標誌．．．」等語明確（見本院同上日期
      訊問筆錄）。查警告標誌告示牌與採證儀器之位置，係行
      政機關依當地之實際路況、行車流量、行車速度及交通安
      全等情況，本於職權而設置，此屬行政機關之行政裁量範
      圍，本件經舉發之路段於異議人違規當時，雖有上開無法
      設置固定式警告標誌告示牌之事由，而改設置非固定式警
      告標誌告示牌，然此業經行政機關詳細審核，且該非固定
      式警告標誌告示牌亦確實達到提醒用路人駕駛車輛行經該
      路段時應注意速限，避免超速違規之目的。是以，異議人
      前開所辯，顯有誤會。
五、綜上所述，本件異議人駕駛上開自用小客車於上揭時、地，
    確有「汽車駕駛人行車速度，超過規定之最高時速二十公里
    以上四十公里以下」之違規事實，應堪認定。原處分機關依
    道路交通管理處罰條例第四十條、第六十三條第一項第一款
    及違反道路交通管理事件統一裁罰基準表之規定，裁處異議
    人罰鍰一千八百元，並記違規點數一點，核無違誤。本件聲
    明異議為無理由，應予駁回。
六、據上論斷，應依道路交通案件處理辦法第十九條，裁定如主
    文。
中    華    民    國    98    年    12    月    31    日
                  交通法庭    法  官  白光華
以上正本證明與原本無異。
如不服本裁定，應於送達後五日內，敘明理由向本院提出抗告狀。
                              書記官  莊川億
中    華    民    國    99    年    1     月    4     日


司法院資訊處製作；財團法人民間司法改革基金會備份。
